【裁判字號】    98,台上,3492
【裁判日期】    980619
【裁判案由】    違反槍砲彈藥刀械管制條例
【裁判全文】
最高法院刑事判決            九十八年度台上字第三四九二號
上  訴  人  甲○○
上列上訴人因違反槍砲彈藥刀械管制條例案件，不服台灣高等法
院高雄分院中華民國九十五年十一月二十二日第二審判決（九十
五年度上訴字第一七一五號，起訴案號：台灣屏東地方法院檢察
署九十四年度偵字第六八三號），提起上訴，本院判決如下：
    主  文
上訴駁回。
    理  由
按刑事訴訟法第三百七十七條規定，上訴於第三審法院，非以判
決違背法令為理由，不得為之。是提起第三審上訴，應以原判決
違背法令為理由，係屬法定要件。如果上訴理由書狀並未依據卷
內訴訟資料，具體指摘原判決不適用何種法則或如何適用不當，
或所指摘原判決違法情事，顯與法律規定得為第三審上訴理由之
違法情形，不相適合時，均應認其上訴為違背法律上之程式，予
以駁回。本件原判決撤銷第一審之科刑判決，改判仍論上訴人甲
○○以共同未經許可，販賣可發射子彈具有殺傷力之改造手槍，
未遂，累犯罪，處有期徒刑貳年捌月，併科罰金新台幣（下同）
參拾萬元，並諭知罰金易服勞役之折算標準，及為相關從刑之諭
知。係依憑上訴人坦承：伊聯絡已定讞被告趙晶（未經許可，製
造可發射子彈具有殺傷力之改造槍枝部分，經第一審法院判處有
期徒刑八年二月，併科罰金一百萬元確定）提供槍、彈，販賣予
已定讞被告王治豪（經第一審法院判處有期徒刑一年六月，併科
罰金三十萬元確定）等情不諱，證人王治豪、趙晶供認：原判決
附表一、二所示之槍、彈，為趙晶所製造，由上訴人居間聯繫，
販賣該槍、彈予王治豪；證人即本件承辦偵查之台中市警察局第
四分局小隊長賴進忠於第一審審理時證述：因王治豪無法聯絡販
賣槍枝之人，員警即要求王治豪聯絡上訴人出面，將上訴人誘捕
後，再由上訴人誘捕趙晶各等語，及卷附內政部警政署刑事警察
局民國九十四年一月二十七日刑鑑字第０九四００一六八一七號
鑑驗通知書（記載：本件查獲如原判決附表一、二所示之槍、彈
經送驗結果，認：上開附表一編號1、2、3所示之手槍（槍枝
管制編號：0000000000至0000000000號）
，係由仿BERETTA廠92FS 型半自動手槍製造之玩具手槍槍身組合
土造金屬槍管及土造金屬滑套改造而成之改造手槍，機械性能良
好，可供擊發適當子彈使用，具殺傷力。同附表一編號4、5之
手槍（槍枝管制編號：0000000000至0000000
000），係由仿WALTHER廠PPK/S型半自動手槍製造之玩具手槍
換裝土造金屬槍管而成之改造手槍，機械性能良好，可供擊發適
當子彈使用，具殺傷力。原判決附表二編號1 之手槍（槍枝管
制編號0000000000），係由仿COLT廠半自動手槍製造
之玩具手槍換裝土造金屬槍管改造而成之改造手槍，機械性能良
好，可供擊發適當子彈使用，具殺傷力。原判決附表一編號 6
及其附表二編號2之子彈，係土造子彈，具直徑9mm之金屬彈頭，
均具殺傷力。同附表一編號7及其附表二編號3之子彈，係由玩
具彈殼加裝直徑約七．八mm金屬彈頭改造而成之改造子彈，均具
殺傷力；至原判決附表二編號7 之玩具子彈，經試射，無法擊發
，不具殺傷力等旨）等證據資料，而為論斷，已敘述其所憑之證
據及認定之理由。而以上訴人否認犯罪，並辯稱：伊事前不悉王
治豪與趙晶是要買賣槍、彈云云，係飾卸之詞，無足採取，在理
由內依憑調查所得證據，詳加指駁。並說明：（一）王治豪與趙
晶互不認識，無法聯絡，王治豪自無從知悉趙晶製造槍械彈藥販
賣之情事，進而直接與趙晶聯絡販賣槍、彈事宜，故其證述：於
九十三年年底，聽上訴人說有管道可以拿到槍枝等語，核與事實
相符，足堪採信，上訴人與趙晶間確有共同販賣槍、彈之犯意聯
絡。（二）上訴人先告知王治豪有管道可以拿到槍枝等情，再居
間聯絡趙晶販賣，並於趙晶交付槍、彈時在場，嗣又保管故障之
槍、彈，且負責向王治豪收取價金，上訴人顯有共同販賣槍、彈
之犯意聯絡，且已參與買賣槍、彈之構成要件行為，非僅單純從
中媒介，自屬共同正犯，非係幫助犯，且其事前知情甚明。又非
法販賣槍、彈犯行之成立，與上訴人是否因而獲得不法利益無關
，上訴人辯稱：伊沒有獲取任何不法利益等語，亦無解其共同販
賣槍、彈罪責之成立。（三）所謂陷害教唆，係指犯罪行為人原
不具犯罪之故意，純因司法警察之設計教唆，始萌生犯意，進而
著手實行犯罪構成要件行為。本件係曾順寶得知王治豪販賣槍械
之訊息後，才向台中市警察局第四分局檢舉，該分局員警始要求
曾順寶偽裝為購買槍、彈者，以誘捕王治豪、上訴人、趙晶，是
上訴人與王治豪、趙晶原本即有販賣槍、彈之犯意，並非因司法
警察之設計教唆而起，自無陷害教唆之可言。但員警事實上並無
購買槍、彈之真意，故雖已交付槍、彈，仍不能完成販賣之行為
，應屬障礙未遂。（四）王治豪對於究係由趙晶或上訴人將槍、
彈交付之情節，雖證述不一，但上訴人否認親自交付槍、彈，趙
晶則證稱：是伊交給王治豪的等語，且上開槍、彈既為趙晶所製
造，其親手交予王治豪，亦與常情相符。且縱認槍、彈係由趙晶
交付予王治豪，然此與上訴人是否為本件之共同正犯無涉。（五
）上訴人辯護人辯稱：檢察官於偵查中對上訴人適用證人保護法
，且上訴人均配合偵查本案及他案，可證上訴人涉入本案程度輕
微，甚至未達共同販賣之程度，因檢察官違反承諾，仍將上訴人
起訴云云。然上訴人係因另檢舉吳志強及張國民之地下兵工場案
件，檢察官始諭知適用證人保護法第十四條之規定，但嗣已決定
停止適用該規定。辯護人之辯解，尚無可採之理由。從形式上觀
察，原判決並無違背法令之情形存在。上訴意旨略稱：（一）原
判決先認定王治豪不認識趙晶，不悉上訴人槍、彈來源，卻又採
信上訴人所供：王治豪要找趙晶買槍云云，有所矛盾；而上訴人
究係幫助犯或正犯，原判決未詳細查證，自有應於審判期日調查
之證據而未予調查、判決不備理由、判決理由矛盾、判決不適用
法則或適用法則不當之違法。（二）王治豪會有販賣槍、彈之犯
意，乃因配合警方設計之曾順寶所教唆而起，自屬陷害教唆，原
判決認定上訴人係障礙未遂，自嫌判決理由矛盾及判決適用法則
不當。（三）原判決未詳述上訴人如何有犯意聯絡及行為分擔，
且對於上訴人未接觸過扣案槍、彈，趙晶所述販賣槍枝，僅係其
與王治豪之合意，並未說明不予採信之理由，亦屬判決理由不備
及理由矛盾。（四）上訴人僅係幫助聯絡，亦未獲取不法利益；
且上訴人符合證人保護法第十四條第一、二項之規定，原審未傳
訊第一審檢察官查明，均有應於審判期日調查之證據而未予調查
及判決不適用法則之違誤。（五）本件因上訴人所供，查扣趙晶
之槍、彈，原判決未適用槍砲彈藥刀械管制條例第十八條第四項
減刑之規定，仍有違誤等語。惟查：（一）證人保護法第十四條
第一項規定：「第二條所列刑事案件之被告或犯罪嫌疑人，於偵
查中供述與該案案情有重要關係之待證事項或其他正犯或共犯之
犯罪事證，因而使檢察官得以追訴該案之其他正犯或共犯者，以
經檢察官事先同意者為限，就其因供述所涉之犯罪，減輕或免除
其刑」，及第二項規定：「被告或犯罪嫌疑人雖非前項案件之正
犯或共犯，但於偵查中供述其犯罪之前手、後手或相關犯罪之網
絡，因而使檢察官得以追訴與該犯罪相關之第二條所列刑事案件
之被告者，參酌其犯罪情節之輕重、被害人所受之損害、防止重
大犯罪危害社會治安之重要性及公共利益等事項，以其所供述他
人之犯罪情節或法定刑較重於其本身所涉之罪且經檢察官事先同
意者為限，就其因供述所涉之犯罪，得為不起訴處分」等之適用
，均以「經檢察官事先同意」為前提要件，其中第二項乃專指檢
察官偵查終結得為不起訴處分之程序而言，與審判事項無涉。至
所謂「經檢察官事先同意者」，依證人保護法施行細則第二十一
條規定，係「指檢察官本案偵查終結前之同意。檢察官同意者，
應記明筆錄」。上訴人被查獲後，固帶同警方查獲趙晶，並使之
受追訴，但卷內並無檢察官就上訴人供出趙晶時，事先同意有證
人保護法第十四條適用之記載或任何相關資料，足認檢察官未以
上訴人有適用證人保護法加以保護之必要，而未依前開證人保護
法規定，隱匿上訴人之身分，仍依通常偵訊程序加以訊問、製作
偵訊筆錄及起訴。原審未依證人保護法第十四條第一項規定減輕
或免除上訴人之刑責，自無違誤。上訴意旨妄指為違法，自非依
據卷內訴訟資料執為指摘之適法第三審上訴理由。（二）槍砲彈
藥刀械管制條例第十八條第四項固明定：犯本條例之罪，於偵查
或審判中自白，並供述全部槍砲、彈藥、刀械之來源及去向，因
而查獲或因而防止重大危害治安事件之發生者，減輕或免除其刑
。惟此自白情形，必須於偵查或審判中自白，並供述全部槍砲、
彈藥之來源及去向，且因而查獲或因而防止重大危害治安事件之
發生者，始能減免其刑。本件依王治豪之供述，已悉涉案者，非
僅上訴人一人，且依原判決之認定，上訴人與趙晶係共同正犯，
故因上訴人之供述，查獲其與趙晶共同持有之原判決附表一、二
之槍、彈，及扣得趙晶所有如原判決附表三之槍、彈，尚與槍砲
彈藥刀械管制條例第十八條第四項規定供述全部槍砲之來源，得
以減輕其刑之要件不相適合，原判決未依上開規定減輕其刑，並
無適用法則不當可言。上訴意旨執此指摘，亦非合法之第三審上
訴理由。（三）證據之取捨，為事實審法院之職權，倘其採證認
事並不違背證據法則，即不得任意指為違法。原判決已就相關事
證詳加調查論列，復綜合上訴人之供述及趙晶、王治豪之證言，
參互斟酌判斷，資為不利於上訴人之認定，併已說明其取捨判斷
所得心證，及上訴人否認本件犯行之辯解，洵不足採之理由。上
訴意旨無非就原審採證認事之職權行使，專憑己見，泛言指摘，
再為事實上之爭執，並非依據卷內訴訟資料而為之具體指摘，自
非適法之第三審上訴理由。（四）其餘上訴意旨，則置原判決之
明白論斷於不顧，或仍持原判決已說明理由而捨棄不採之陳詞辯
解，再為事實上之爭執，或就屬於事實審法院採證認事職權之行
使，或就不影響於判決本旨之枝節事項，全憑己見，任意指摘，
難謂已符合首揭法定上訴第三審之要件。其上訴違背法律上之程
式，應予駁回。又本件既從程序上駁回，則台灣屏東地方法院檢
察署移送併辦部分（九十六年度偵字第一九八七號），自無從斟
酌，併予敘明。
據上論結，應依刑事訴訟法第三百九十五條前段，判決如主文。
中    華    民    國  九十八  年    六    月   十九   日
                      最高法院刑事第三庭
                          審判長法官  林  增  福
                                法官  張  清  埤
                                法官  陳  世  雄
                                法官  蔡  國  在
                                法官  段  景  榕
      本件正本證明與原本無異
                                      書  記  官
中    華    民    國  九十八  年    六    月  二十五  日
                                                    m


司法院資訊處製作；財團法人民間司法改革基金會備份。
